臺灣桃園地方法院民事判決
                                     109年度訴字第2584號
原      告  尤建國  
被      告  黃士恭  

訴訟代理人  曾郁榮律師                
上列當事人間請求損害賠償事件，原告提起刑事附帶民事訴訟，
經本院刑事庭移送前來（109年度審附民字第385號），本院於民
國111年8月22日言詞辯論終結，判決如下：
    主      文
被告應給付原告新臺幣貳拾捌萬參仟柒佰參拾參元，及自民國一
一○年三月五日起至清償日止，按週年利率百分之五計算之利息
。
原告其餘之訴駁回。
訴訟費用由被告負擔百分之三十五，餘由原告負擔。
本判決第一項得假執行。但被告如以新臺幣貳拾捌萬參仟柒佰參
拾參元為原告預供擔保，得免為假執行。
原告其餘假執行之聲請駁回。
    事實及理由
一、原告起訴主張：緣被告黃士恭依昱盛國際景觀有限公司指示
    在桃園市○鎮區○○路○○○段000號移植龍柏，清淞企業社及威
    田企業社為上揭園藝工作之配合廠商。於民國108年3月23日
    ，清淞企業社指派原告至上址依被告黃士恭指示協助移植、
    修剪樹木，另威田企業社指派訴外人葉華清(已與原告成立
    和解）至上址駕駛挖土機協助移植樹木。被告黃士恭應注意
    從事高空園藝作業應使用具安全扣環可承載作業員之吊車為
    之，且不得使挖土機供主要用途以外之用途，除乘坐席位外
    ，於作業時不得搭載勞工，依當時情形並無不能注意之情事
    ，被告黃士恭竟指示原告站立於葉華清所駕駛之挖土機之挖
    斗內，再由葉華清升高挖斗使原告得以剪修樹枝。於同日下
    午4時40分，葉華清駕駛挖土機以上揭方式載原告升高至離
    地約2公尺處修剪樹枝之際，因葉華清操作不慎，致原告自
    高處墜落地面，而受有右側橈骨Colles'氏閉鎖性骨折、頭
    皮開放性傷口（約1X1公分）、頭皮、左側前胸壁、左側肩
    膀、右側腕部挫傷等傷害（下稱系爭傷害）。爰依侵權行為
    之法律關係，請求被告賠償原告不能工作損失新臺幣（下同
    ）7萬7,000元、勞動能力減損22萬3,000元及精神慰撫金50
    萬元等語。並聲明：㈠被告應給付原告80萬元及自刑事附帶
    民事起訴狀繕本送達翌日起至清償日止，按週年利率百分之
    五計算之利息。㈡請准供擔保宣告假執行。
二、被告則以：對於原告主張之侵權行為事實不爭執，損害額部
    分請法院審酌。另因原告已與本件共同侵權行為人葉華清以
    7萬元達成和解，應按被告與葉清華之過失比例分擔損害額
    等語置辯。並聲明：㈠原告之訴駁回。㈡如受不利判決，願供
    擔保請准免為假執行。
三、原告主張之前揭事實，已據其提出天成醫療社團法人天晟醫
    院（下稱天晟醫院）診斷證明書為證（見本院卷第51頁）；
    被告因指示原告站立於未裝置安全扣環等相關安全設備之挖
    斗內，再由葉華清升高挖斗，復因葉華清操作不慎，致原告
    自高處墜落地面受有系爭傷害之過失行為，業經本院109年
    度審易字第397號刑事判決認犯業務過失傷害罪在案，有上
    開刑事判決在卷可佐（見本院卷第47至50頁），且被告對此
    均不予爭執，原告主張因被告之過失侵權行為而受有損害之
    事實，堪信為真實。
四、按因故意或過失，不法侵害他人之權利者，負損害賠償責任
    。不法侵害他人之身體或健康者，對於被害人因此喪失或減
    少勞動能力或增加生活上之需要時，應負損害賠償責任。不
    法侵害他人之身體、健康，被害人雖非財產上之損害，亦得
    請求賠償相當之金額，民法第184條第1項前段、第193條第1
     項、第195條第1項前段分別定有明文。次按數人共同不法
    侵害他人之權利者，連帶負損害賠償責任，亦為民法第185
    條第1項前段所明定。又共同侵權行為人間，不以意思聯絡
    為必要。苟數人所為不法侵害他人權利之行為，在客觀上為
    被害人因此所生損害之共同原因，即所謂行為關聯共同，亦
    足成立共同侵權行為（最高法院98年度台上字第961號判決
    參照）。被告與葉華清因過失導致本件事故，致原告受有系
    爭傷害，業經認定如前。茲就原告請求各項金額認定如下：
　㈠不能工作之損失：
　　原告主張其因本件事故受傷無法工作受有薪資損失7萬7,000
    元等語。經查，原告因本件事故於108年3月23日至醫院急診
    行傷口縫合修補術住院接受治療，於108年3月26日行右側橈
    骨骨折開放性復位併內固定及內置鈦合金骨板固定及石膏副
    本固定保護，患肢禁負重，需手臂拖帶，於108年4月4日出
    院，共計住院10日，宜休養3個月，勿搬重物及劇烈運動等
    情，有天晟醫院之診斷證明書在卷可稽（見本院卷第51頁）
    ，堪認原告主張因本件事故3個月又10天即至108年7月3日前
    無法工作一情屬實。又原告為47年12月3日生，於本件事故
    發生時，任職松荷企業社擔任園藝工作（見本院卷第43、44
    頁，個資卷），顯有工作之能力，故以我國108年勞工每月
    最低基本工資2萬3,100元計算原告無法工作之損失，尚稱合
    理。則原告因系爭事故無法工作之損失應為7萬7,000元【計
    算式：2萬3,100元×3個月＋（2萬3,100元÷30×10）＝7萬7,000
    元】。
  ㈡勞動能力減損：
　⒈按依民法第193條第1項命加害人一次支付賠償總額，以填補
    被害人所受喪失或減少勞動能力之損害，應先認定被害人因
    喪失或減少勞動能力而不能陸續取得之金額，按其日後本可
    陸續取得之時期，各照霍夫曼式計算法，扣除依法定利率計
    算之中間利息，再以各時期之總數為加害人一次所應支付之
    賠償總額，始為允當；身體或健康受侵害，而減少勞動能力
    者，其減少及殘存勞動能力之價值，不能以現有之收入為準
    ，蓋現有收入每因特殊因素之存在而與實際所餘勞動能力不
    能相符，現有收入高者，一旦喪失其職位，未必能自他處獲
    得同一待遇，故所謂減少及殘存勞動能力之價值，應以其能
    力在通常情形下可能取得之收入為標準（最高法院61年台上
    字第1987號判例意旨參照）。
　⒉原告主張因本件事故受有勞動力減損之損害22萬3,000元等語
    。經查，本件經長庚醫療財團法人林口長庚紀念醫院鑑定結
    果，認原告勞動能力減損比例為8％，有該院111年2月24日長
    庚院林字第1110150072號函附鑑定意見可稽（見本院卷第10
    5、107頁）。是原告主張依上開勞工每月最低基本工資即每
    月2萬3,100 元計算（因原告勞動能力減損8％，每年損失為2
    萬2,176元，計算式：2萬3,100元×12×8％），自108年7月4日
    起至112年12月3日（原告為47年12月3日出生，計算至法定
    退休年齡65歲），其勞動能力損失之金額為9萬465元【依霍
    夫曼式計算法扣除中間利息（首期給付不扣除中間利息）核
    計其金額為9萬465元，計算方式為：22,176×3.00000000+(2
    2,176×0.00000000)×(4.00000000-0.00000000)=90,464.000
    00000000。其中3.00000000為年別單利5%第4年霍夫曼累計
    係數，4.00000000為年別單利5%第5年霍夫曼累計係數，0.0
    0000000為未滿一年部分折算年數之比例(153/366=0.000000
    00)。採四捨五入，元以下進位】，應屬可採，逾此部分，
    應予駁回。
　㈢精神慰撫金：
　　按精神慰藉金之賠償須以人格權遭遇侵害，使精神上受有痛
    苦為必要，其核給之標準固與財產上損害之計算不同，然非
    不可斟酌雙方身分資力與加害程度，及其他各種情形核定相
    當之數額；所謂相當，除斟酌雙方身分資力外，尤應兼顧加
    害程度與其身體、健康影響是否重大以為斷，最高法院51年
    臺上字第223號判例意旨參照。查本件原告因被告疏未注意
    從事高空園藝作業應使用具安全扣環可承載作業員之吊車，
    竟指示原告站立於葉華清所駕駛挖土機挖斗上，致原告自高
    處摔落而受有系爭傷害。又原告為高中肄業，暨每月薪資所
    得、財產狀況；被告為大學畢業，暨每月薪資所得、財產狀
    況，業據兩造陳明在卷（見本院卷第128、129頁），復有兩
    造稅務電子閘門財產所得調件明細表在卷可參（見本院個資
    卷）。爰審酌原告之受傷程度、為此所受之身體、生活上之
    不便及精神上之痛苦、被告預防事故發生之可能性高低等一
    切情狀，認本件原告主張受有精神上損害40萬元，尚屬適當
    ，應予准許。
　㈣綜上所述，原告因本件事故所受之損害為不能工作之損失7萬
    7,000元、勞動能力減損9萬465元、精神慰撫金40萬元，合
    計56萬7,465元，要屬有據。
五、按連帶債務人相互間，除法律另有規定或契約另有訂定外，
    應平均分擔義務；因連帶債務人中之一人為清償、代物清償
    、提存、抵銷或混同，而債務消滅者，他債務人同免其責任
    ；債權人向連帶債務人中之一人免除債務，而無消滅全部債
    務之意思表示者，除該債務人應分擔之部分外，他債務人仍
    不免其責任，民法第280條本文、第274條及第276條第1項分
    別定有明文。依此，債務人應分擔部分之免除，可發生絕對
    之效力，亦即債權人與連帶債務人中之一人成立和解，如無
    消滅其他債務人連帶賠償債務之意思，而其同意債務人賠償
    金額如超過依法應分擔額者，債權人就該連帶債務人應分擔
    之部分，並無作何免除，對他債務人而言，固僅生相對之效
    力，但其同意賠償金額如低於依法應分擔額時，該差額部分
    ，即因債權人對其應分擔部分之免除而發生絕對效力（最高
    法院109年度台上字第1069號、100年度台上字第91號判決意
    旨可參照）。查本件被告與葉華清應對原告負共同侵權行為
    損害賠償責任，已如前述，則在無民法第280條但書之單獨
    負責事由下，依前揭規定，其2人應就原告所受56萬7,465元
    之損害，平均分擔義務，是每人應分擔之賠償責任為28萬3,
    733元（計算式：56萬7,465元÷2＝28萬3,733元，元以下四捨
    五入）。原告前已與葉華清成立和解，葉華清願給付原告7
    萬元，原告則拋棄對葉華清之其餘請求，此有和解筆錄在卷
    足稽（見本院卷第69頁），且原告並無免除其他共同侵權行
    為人負賠償責任之意思，而前開和解金額低於依法所各應分
    擔額，依前開說明，差額部分對被告應分擔部分發生絕對效
    力，其就應分擔部分同免責任，是以，原告僅得請求被告賠
    償28萬3,733元（計算式：56萬7,465元－28萬3,733元＝28萬3
    ,733元），逾此範圍，則屬無據，不應准許。
六、按給付無確定期限者，債務人於債權人得請求給付時，經其
　　催告而未為給付，自受催告時起，負遲延責任。其經債權人
　　起訴而送達訴狀，或依督促程序送達支付命令，或為其他相
　　類之行為者，與催告有同一之效力。遲延之債務，以支付金
　　錢為標的者，債權人得請求依法定利率計算之遲延利息。但
　　約定利率較高者，仍從其約定利率。應付利息之債務，其利
　　率未經約定，亦無法律可據者，週年利率為百分之五。民法
　　第229條第2項、第233條第1項、第203條分定明文。本件為
　　侵權行為之債，兩造自無約定清償期及利率，因原告起訴時
    被告之住居所不明而未能送達起訴狀繕本，惟被告於110年3
    月4日具狀就原告起訴之事實為答辯（見本院卷第31頁），
    自應認從該日起，被告已受原告請求，以該日之翌日即110
    年3月5日為利息起算日。
七、綜上所述，本件原告請求被告應給付28萬3,733元，及自110
    年3月5日起至清償日止，按週年利率5%計算之利息，為有理
    由，應予准許，逾此範圍之請求，為無理由，應予駁回。又
    本判決乃所命給付之金額未逾50萬元之判決，依民事訴訟法
    第389條第1項第5款之規定，自應依職權宣告假執行；此部
    分雖經原告陳明願供擔保，聲請宣告假執行，惟其聲請不過
    促請法院職權發動，本院毋庸就其聲請為准駁之裁判，併此
    敘明。至原告敗訴部分，其假執行之聲請，已失所附麗，應
    予駁回。另被告陳明願供擔保請准免為假執行，經核原告勝
    訴部分與法律規定相符，爰酌定相當之擔保金額宣告之。
八、本件事證已臻明確，兩造其餘攻擊防禦方法及所提之證據，
    經本院審酌後，認為均與判決結果無影響，爰不一一論述，
    附此敘明。
九、訴訟費用負擔之依據：民事訴訟法第79條。
中　　華　　民　　國　　111 　年　　8 　　月　　31　　日
                  民事第一庭    法　官　李麗珍
以上正本係照原本作成。
如對本判決上訴，須於判決送達後 20 日內向本院提出上訴狀。
如委任律師提起上訴者，應一併繳納上訴審裁判費。
中　　華　　民　　國　　111 　年　　8 　　月　　31　　日
                                書記官  謝伊婕